臺灣板橋地方法院刑事判決　　　　　　　100年度易字第537號
公　訴　人　臺灣板橋地方法院檢察署檢察官
被　　　告　林玉茹
上列被告因重利案件，經檢察官提起公訴（99年度偵字第13154
號），本院判決如下：
    主  文
林玉茹共同乘他人急迫貸以金錢，而取得與原本顯不相當之重利
，處有期徒刑貳月，如易科罰金，以新臺幣壹仟元折算壹日。
扣案如附表二編號一至九所示之物均沒收。
    事  實
一、緣林玉茹與李珣係夫妻，其2 人與陳嘉峰（李珣、陳嘉
    峰等2 人部分，業經本院以99年度簡字第4645號判決分別判
    處有期徒刑2 月、拘役50日確定）共同基於重利之犯意聯絡
    ，先由林玉茹與李珣陸續於如附表一所示時、地，乘王瑞
    華急迫缺錢之際，以如附表一所示之借款利息，貸與如附表
    一所示之借款本金，預扣第一期利息，實拿如附表一所示之
    金額，其利息計算方式為以每10日為1 期，每借新臺幣（下
    同）1 萬元每期利息為1,500 元（換算年利率高達540 ％）
    ，並要求王瑞華簽立借款金額2 倍之本票、借據交由其收執
    以供擔保，復令王瑞華提供其所有之銀行帳戶供提領償還本
    息之款項，王瑞華乃分別於民國97年4 月間、99年2 月間交
    付其所有之臺灣中小企業銀行中山分行帳號第00000000000
    號、臺北富邦銀行東湖分行帳號第000000000000號帳戶之提
    款卡、密碼予李珣，由林玉茹、李珣自97年4 月21日起
    將王瑞華所匯入上開2 帳戶償還借款本息之款項陸續提領或
    轉帳至林玉茹所有之有之臺灣銀行汐止分行帳號第00000000
    0000號、華南銀行南永和分行帳號第000000000000號、中華
    郵政股份有限公司板橋郵局帳號第00000000000000號帳戶內
    ，再由陳嘉峰自99年2 月間某日起負責催討王瑞華之借款及
    於99年2 月22日提領王瑞華匯入臺北富邦銀行東湖分行帳號
    第000000000000號帳戶內償還借款本息之款項。嗣陳嘉峰於
    99年3 月1 日20時40分許，在臺北縣中和市○○路1 號前，
    因另重利案為警查獲，始循線查悉上情。
二、案經王瑞華訴由新北市政府警察局土城分局移送臺灣板橋地
    方法院檢察署檢察官偵查起訴。
    理  由
壹、證據能力：
    本件認定事實所引用之卷證資料（包含人證與文書證據、物
    證），並無證據證明係公務員違背法定程序所取得，又被告
    以外之人於審判外之陳述，經核並無非出於自由意願而為陳
    述或遭違法取證及顯有不可信之情況，再卷內之文書證據，
    亦無刑事訴訟法第159 條之4 之顯有不可信之情況與不得作
    為證據之情形，且被告林玉茹迄本院言詞辯論終結前未聲明
    異議，依刑事訴訟法第159 條至159 條之5 之規定，均有證
    據能力，合先敘明。
貳、實體方面：
一、訊據被告矢口否認有何乘他人急迫貸以金錢，而取得與原本
    顯不相當之重利之犯行，辯稱：因告訴人王瑞華委託伊處理
    股票及玩地下職棒、六合彩，告訴人始將款項匯至伊郵局帳
    戶，至告訴人私下向伊先生李珣借款部分，伊完全不知情
    云云。惟查：上揭犯罪事實，業據證人即告訴人於警詢及檢
    察事務官詢問時指訴綦詳，且有告訴人所書之借據3 紙、本
    票7 紙、告訴人所有之臺北富邦銀行帳戶之存摺交易明細表
    2 紙、臺灣中小企業銀行帳戶之存款交易明細查詢單6 紙、
    共犯陳嘉峰、李珣提款之監視錄影翻拍照片3 幀及臺灣銀
    行汐止分行99年5 月18日汐止營字第09950002371 號函暨被
    告帳戶資料2 紙、華南商業銀行永和分行99年5 月20日華南
    永字第09900167號函暨附被告帳戶資料6 紙、中華郵政股份
    有限公司板橋郵局99年5 月21日板營字第0991802103號函暨
    被告帳戶資料2 紙、臺北富邦商業銀行股份有限公司東湖分
    行金融服務99年5 月25日北富銀東湖字第0991000102號函暨
    附件告訴人帳戶之自動櫃員機提款資料表各1 紙在卷可佐，
    足認告訴人之指訴確實信而有徵，堪以採信。至被告雖辯稱
    ：借款部分係告訴人私下向伊丈夫李珣，伊完全不知情云
    云，惟被告於警詢時先辯稱：不知告訴人有匯款至伊帳戶云
    云，嗣於偵查中始供承：告訴人確有匯款至其帳戶之情，惟
    改稱：告訴人上開匯款係因告訴人委託伊玩地下職棒、六合
    彩及股票，並非借款關係云云，所辯前後不一，已難遽信為
    真。況證人即告訴人於警詢及檢察事務官詢問時已明證指稱
    ：其向李珣借款時，被告確實在場，且除第1 次借錢外，
    每次均係由被告與李珣係一起向其談借錢事宜，另第6 次
    借款時，除被告與李珣在場外，陳嘉峰也在場等情，益徵
    被告與李珣、陳嘉峰間確有犯意聯絡及行為分擔無疑，是
    被告空言否認犯行，無非事後圖卸之詞，無可採信。本案事
    證明確，被告犯行，洵堪認定，應依法論科。
二、核被告所為，係犯刑法第344 條之重利罪。被告與共犯李珣
    、陳嘉峰間就上開犯行，有犯意聯絡及行為分擔，為共同
    正犯。又被告與共犯李珣、陳嘉峰向告訴人收取重利之多
    次犯行，係基於同一反覆收取利息之單一犯意而為，且侵害
    同一法益，各行為之獨立性極為薄弱，依一般社會健全觀念
    ，難以強行分開，在刑法評價上，以視為數個舉動之接續施
    行，應僅論以接續犯之一罪。爰審酌被告乘人急迫之際貸予
    款項，牟取顯不相當之高利，並使告訴人遭高額利息壓迫，
    暨衡其犯罪動機、目的、手段、前科素行、生活狀況、智識
    程度、犯後態度，與共犯間之犯罪分工等一切情狀，量處如
    主文所示之刑，並諭知易科罰金之折算標準。
三、扣案如附表二編號2 至9 所示之物，分別係被告與共犯李珣
    等2 人所有而共同實施上開重利犯行所用之物，附表二編
    號1 所示之物，則係被告與共犯李珣等2 人因上開犯行所
    得之物，爰各依刑法第38條第1 項第2 、3 款之規定，宣告
    沒收。至其餘扣案物，核與本案犯行無涉，爰不為沒收之諭
    知，附此敘明。
據上論斷，應依刑事訴訟法第299 條第1 項前段，刑法第28條、
第344 條、第41條第1 項前段、第38條第1 項第2 款、第3 款，
刑法施行法第1 條之1 第1 項、第2 項前段，判決如主文。
本案經檢察官高智美到庭執行職務。
中    華    民    國   100    年    3     月    31    日
                  刑事第二十庭  法  官  鄧雅心
以上正本證明與原本無異。
如不服本判決應於收受判決後10日內向本院提出上訴書狀，並應
敘述具體理由。其未敘述上訴理由者，應於上訴期間屆滿後20日
內向本院補提理由書（均須按他造當事人之人數附繕本）「切勿
逕送上級法院」。
                                書記官  王小芬
中    華    民    國   100    年    4     月    1     日
附錄本案論罪科刑法條
中華民國刑法第三百四十四條
乘他人急迫、輕率或無經驗貸以金錢或其他物品，而取得與原本
顯不相當之重利者，處一年以下有期徒刑、拘役或科或併科一千
元以下罰金。
附表一：
 ┌──┬──────┬─────┬─────┬─────────────┐
 │編號│  時  間    │  地  點  │借款金額( │ 借  款  利  息           │
 │    │            │          │新臺幣)   │                          │
 ├──┼──────┼─────┼─────┼─────────────┤
 │ 1  │96年間某日  │臺北市內湖│8 萬元（實│每借款1 萬元，約定利息每10│
 │    │            │區某地    │際借得68,0│日計算1 次，每次1,500 元並│
 │    │            │          │00元）    │預扣第1 期利息12,000元。  │
 │    │            │          │          │                          │
 ├──┼──────┼─────┼─────┼─────────────┤
 │ 2  │97年2 月20日│臺北市內湖│8 萬元（實│每借款1 萬元，約定利息每10│
 │    │某時        │區某地    │際借得68,0│日計算1 次，每次1,500 元並│
 │    │            │          │00元）    │預扣第1 期利息12,000 元。 │
 ├──┼──────┼─────┼─────┼─────────────┤
 │ 3  │97年4 月18日│同上      │6 萬元（實│每借款1 萬元，約定利息每10│
 │    │某時        │          │際借得51,0│日計算1 次，每次1,500 元並│
 │    │            │          │00元）    │預扣第1 期利息9,000 元。  │
 ├──┼──────┼─────┼─────┼─────────────┤
 │ 4  │97年5 月15日│臺北縣中和│6 萬元（實│每借款1 萬元，約定利息每10│
 │    │某時        │市南勢角烘│際借得5,10│日計算1 次，每次1,500 元並│
 │    │            │爐地      │00元）    │預扣第1 期利息9,000 元。  │
 ├──┼──────┼─────┼─────┼─────────────┤
 │ 5  │97年6 月20日│臺北縣中和│3 萬元（實│每借款1 萬元，約定利息每10│
 │    │某時        │市○○街附│際借得25,5│日計算1 次，每次1,500 元並│
 │    │            │近        │00元）    │預扣第1 期利息4,500 元。  │
 ├──┼──────┼─────┼─────┼─────────────┤
 │ 6  │97年11月4 日│不詳      │7 萬元（實│每借款1 萬元，約定利息每10│
 │    │某時        │          │際借得59,5│日計算1 次，每次1,500 元並│
 │    │            │          │00元）    │預扣第1 期利息10,500 元。 │
 ├──┼──────┼─────┼─────┼─────────────┤
 │ 7  │97年11月15日│不詳      │3 萬元（實│每借款1 萬元，約定利息每10│
 │    │某時        │          │際借得25,5│日計算1 次，每次1,500 元並│
 │    │            │          │00元）    │預扣第1 期利息4,500 元。  │
 ├──┼──────┼─────┼─────┼─────────────┤
 │ 8  │98年4 月15日│不詳      │3 萬元（實│每借款1 萬元，約定利息每10│
 │    │某時        │          │際借得25,5│日計算1 次，每次1,500 元並│
 │    │            │          │00元）    │預扣第1 期利息4,500 元。  │
 ├──┼──────┼─────┼─────┼─────────────┤
 │ 9  │99年2 月10日│臺北縣中和│6 萬元（實│每借款1 萬元，約定利息每10│
 │    │15時        │市○○街10│際借得51,0│日計算1 次，每次1,500 元並│
 │    │            │巷34號1號 │00元）    │預扣第1 期利息9,000 元。  │
 └──┴──────┴─────┴─────┴─────────────┘
 附表二
┌──┬────────────────┬──────┐
│編號│名稱                            │數量        │
├──┼────────────────┼──────┤
│ 1. │本票（發票人：王子銘）          │貳張        │
├──┼────────────────┼──────┤
│ 2. │借據（借款人：王子銘）          │貳張        │
├──┼────────────────┼──────┤
│ 3. │王子銘國民身分證影本            │壹張        │
├──┼────────────────┼──────┤
│ 4. │王子銘全民健保卡影本            │壹張        │
├──┼────────────────┼──────┤
│ 5. │珣金融顧問公司「阿華」名片    │壹張        │
├──┼────────────────┼──────┤
│ 6. │珣金融顧問公司「阿峰」名片    │拾張        │
├──┼────────────────┼──────┤
│ 7. │帳冊                            │壹本        │
├──┼────────────────┼──────┤
│ 8. │K- TOUCH牌手機白色1支           │壹支        │
│    │（內含門號0000000000號SIM卡）   │            │
├──┼────────────────┼──────┤
│ 9. │SAMSUNG牌手機1支                │壹支        │
│    │（內含門號0000000000號SIM卡）   │            │
├──┼────────────────┼──────┤
│ 10.│K-TOUCH牌手機銀白色1支          │壹支        │
│    │（內含門號0000000000號SIM卡）   │            │
├──┼────────────────┼──────┤
│ 11.│SONY-ERICSSO N牌手機1支         │壹支        │
│    │(內含門號0000000000號SIM卡)     │            │
├──┼────────────────┼──────┤
│ 12.│本票（發票人：王瑞華）          │壹張        │
├──┼────────────────┼──────┤
│ 13.│借據（借款人：王瑞華）          │壹張        │
├──┼────────────────┼──────┤
│ 14.│本票（發票人：王台雲）          │壹張        │
├──┼────────────────┼──────┤
│ 15.│本票（發票人：郭麗芬）          │壹張        │
└──┴────────────────┴──────┘